【裁判字號】    88,易,4496
【裁判日期】    890131
【裁判案由】    偽造文書
【裁判全文】
臺灣板橋地方法院刑事判決                        八十八年度易字第四四九六號
    公  訴  人  臺灣板橋地方法院檢察署檢察官
    被      告  甲○○
右列被告因偽造文書案件，經檢察官提起公訴（八十八年度偵字第一００四八號），
本院判決如左：
    主  文
甲○○無罪。
    理  由
一、公訴意旨略以：被告孫蕙芝明知所持其母谷玉蘭（緬甸僑民）之緬甸國出生登記
    正本、身分證卡（均含原本及翻譯本）、戶口紀錄表翻譯本等出生證明文件係屬
    不詳人士所偽造，竟仍於民國（下同）八十七年間，持上開證件代谷玉蘭（另
    簽分他案偵辦）向行政院僑務委員會辦理依親來台定居，足以生損害於僑務管理
    之正確性，惟經僑務委員會行文緬甸華僑旅運社核對後，報警查獲上情。因認被
    告所為，係犯刑法第二百十六條、第二百十二條等罪嫌。
二、公訴人認被告涉有行使偽造特種文書犯行，無非以被告孫蕙芝已坦承上開證件係
    屬偽造，且右揭事實有緬甸華僑旅運社緬旅字第三二二號函件影本、緬甸出生登
    記正本、身分證卡（含原本及翻譯本）、戶口紀錄表翻譯本等附卷足稽，雖被告
    否認知情，惟被告與谷玉蘭為母女，焉有不知上開證件係屬虛偽之理，所辯不足
    採信，為主要論據。
三、刑法處罰偽造文書罪之主旨，所以保護文書之實質的真正，故不僅作成之名義人
    須出於虛捏或假冒，即文書之內容，亦必出於虛構，始負偽造之責任。最高法院
    著有二十上字第０五０號判例意旨可參。
四、訊據被告甲○○堅詞否認有公訴人所指之行使偽造特種文書犯行，辯稱，伊母親
    在緬甸申請之證件，皆委託專人代辦，經由台灣在當地之代表「緬甸華僑旅運社
    」直接送至國內僑委會審核，期間之官方作業流程，伊均未過目，亦未參與，此
    後伊接到僑委會通知，到警局對保，完成對保手續後，接到境管局通知，始悉緬
    甸之證件有偽造之嫌等語。經查：依「國人入境短期停留、長期居留及戶籍登登
    記作業要點」第九點第二項之規，凡具有我國國籍，現僑居國外之人民，可檢附
    相關證明文件，向駐外使領館等單位申請來台。緬甸地區因無我駐外使領館，華
    僑申請來台居留，應向僑務委員會（以下簡稱僑委會）委託之緬甸華僑旅運社送
    件，並辦理文書驗證手續後，轉送僑委會核轉內政部警政署入出境管理局（以下
    簡稱境管局）辦理。谷玉蘭經由上述程序提出申請後，由僑委會函轉境管局辦理
    ，緬甸華僑旅運社審查內容略以：谷君全部證件均為緬甸名字，中文名字係自行
    加上，且谷君所出具緬甸聯邦出生證明，係重新製造之偽造文件，無法確認親屬
    關係」，境管局始函復不許谷玉蘭來台居留。惟谷玉蘭不服提出陳情，境局函請
    僑委會轉緬甸華僑旅運社，重新審查谷玉蘭出生證明真偽，該社複查後，仍無法
    確定其親屬關係。境管局乃請谷玉蘭來台辦理親屬血緣關係鑑定，經比對谷玉蘭
    與被告甲○○ＤＮＡ，確認其二人之親屬關係後，境管局即核准谷玉蘭來台居留
    。此有僑委會八十八年十二月十五日八十八僑證服字第三一六八六號函所附谷玉
    蘭來台長期居留申請案卷、境管局八十八年十二月三十一日（八八）境仁憲字第
    一０七四九五號函在可稽。可認谷玉蘭確係被告甲○○之親生母親，谷玉蘭（緬
    甸僑民）之緬甸國出生登記正本、身分證卡（均含原本及翻譯本）、戶口紀錄表
    翻譯本等出生證明文件所載內容，並非出於虛構，按諸前揭判例意旨，前開文書
    內容既非偽造，被告持以行使，自無行使偽造文書犯行可言。此外查無其他積極
    證據，足認被告有何行使偽造文書之犯行，不能證明被告犯罪，應為無罪之諭知
    。
據上論斷，應依刑事訴訟法第三百零一條第一項，判決如主文。
本案經檢察官鄭嘉欣到庭執行職務
中      華      民      國    八十九    年      一      月    三十一    日
                                      台灣板橋地方法院刑事第四庭
                                          法  官  王  敏  慧
右正本証明與原本無異
如不服本判決應於送達後十日內向本院提出上訴狀
                                          書記官  廖  美  紅
中      華      民      國    八十九    年      二      月      一      日


司法院資訊處製作；財團法人民間司法改革基金會備份。
